【裁判字號】    98,基小,1730
【裁判日期】    981118
【裁判案由】    損害賠償
【裁判全文】
臺灣基隆地方法院基隆簡易庭小額民事判決
                                    98年度基小字第1730號
原      告  乙○○
被      告  甲○○
上列當事人間請求損害賠償事件，本院於中華民國98年11月11日
言詞辯論終結，判決如下：
    主  文
被告應給付原告新台幣壹萬伍仟伍佰柒拾貳元，及自民國九十八
年九月二十三日起至清償日止，按週年利率百分之五計算之利息
。
原告其餘之訴駁回。
訴訟費用新台幣壹仟元由被告負擔新台幣佰元，餘由原告負擔
。
本判決第一項得假執行。
    事實及理由
壹、程序方面
    按訴狀送達後，原告不得將原訴變更或追加他訴，但擴張或
    減縮應受判決事項之聲明者，不在此限，民事訴訟法第255
    條第1 項第3 款定有明文。經查，本件原告起訴時，原請求
    判決命被告給付原告新台幣（下同）7 萬780 元，及自起訴
    狀繕本送達翌日起至清償日止，按週年利率百分之5 計算之
    利息，嗣原告於本院審理時，就請求金額變更為5 萬2,100
    元，並變更聲明為被告應給付原告5 萬2,100 元，及自起訴
    狀繕本送達翌日起至清償日止，按週年利率百分之5 計算之
    利息。核原告係減縮應受判決事項之聲明，揆諸前開規定，
    應予准許。
貳、實體方面
一、原告主張：被告於民國96年9 月20日上午11時許，駕駛車號
    GO-8518 號自小客車，行經臺北縣雙溪鄉雙澳38之2 號前，
    由支線道竄出，未禮讓沿幹線道行駛由原告駕駛車號8423-K
    N 號自小貨車（下稱系爭車輛），撞及系爭車輛，致系爭車
    輛翻覆受損，故請求被告賠償車禍發生後，福隆引擎行就系
    爭車輛受損情形開立估價單所載修理費用2萬5,500元及事後
    修理轉動軸、後差速器之費用4,600元、2萬2,000元等語，
    並聲明：被告應給付原告5萬2,100元及自起訴狀繕本送達翌
    日起至清償日止，按週年利率百分之5計算之利息。
二、被告則以：其駕駛車號GO-8518 號自小客車，行經上開地點
    時，於支線道預備右轉駛往幹線車道之際，停駛目視左側幹
    線道200 公尺前有無來車，待確認無車，即駕車右轉，駛出
    約4.2 秒後，遭被告駕駛之系爭車輛撞擊，因其業已確認幹
    線道無來車始駛出，且被告駕車超速行駛，其就本件車禍之
    發生並無過失；又其對於車禍發生後，福隆引擎行就系爭車
    輛受損情形開立估價單所載項目及金額無意見，但原告無法
    證明系爭車輛轉動軸及後差速器之損壞，係因本件車禍造成
    ，此部分請求應無理由等語，資為抗辯。並聲明：駁回原告
    之訴。
三、經查：
（一）原告主張其於上開時間，駕駛系爭車輛，以時速55公里之
      速度，行經前揭路段，與自支線道駛出由被告駕駛之前開
      自小客車發生碰撞，導致系爭車輛之車身受損等情，業經
      原告提出系爭車輛之行車執照影本及道路交通事故現場圖
      為證，復未據被告爭執，另有本院98年度基小字第1696號
      卷所附臺北縣政府警察局瑞芳分局98年9 月21日北縣警瑞
      交字第0980019820號函檢附道路交通事故現場圖、道路交
      通事故談話紀錄表、現場照片附卷可稽，堪認原告上開主
      張為可信。
（二）按汽車行駛至無號誌或號誌故障而無交通指揮人員指揮之
      交岔路口，支線道車應暫停讓幹線道車先行，道路交通安
      全規則第102 條第1 項第2 款已有明定；本件被告駕駛前
      開自小客車自支線道駛出時，即應依據首開規定，暫停讓
      行駛於幹線道之車輛先行，又依現場照片觀之，當時正屬
      日間光線，上開路段之幹線道呈直線，且被告亦陳稱其駕
      車自支線道駛出前，視線可看到左側幹線道約200 公尺距
      離之路段等語，足見以當時路況及天色而言，客觀上並無
      不能之情事，然被告竟疏未注意及此，未暫停讓幹線道車
      先行，逕自支線道駕車駛出，致駕駛之車輛與被告駕駛之
      系爭車輛發生碰撞，堪認被告就本件車禍之發生確有過失
      。至於被告雖辯稱其駕駛前開車輛自支線道駛出前，已暫
      停確認幹線道無來車後，始自支線道駛出右轉，因原告駕
      駛車輛超速行駛，致其無法注意，因此，其就本件車禍之
      發生應無過失云云，然被告自承其駕車自支線道駛出前，
      係在支線道口停車查看左側幹線道有無來車，且其視線可
      及左側幹線道約200 公尺等情，則以原告行車時速55公里
      計算，原告駕駛系爭車輛行駛200 公尺，需時約13.09 秒
      ，又被告陳稱其在支線道口確認幹線道無來車後，即加速
      行駛，隨即發生碰撞，現場照片中系爭車輛停放位置，即
      係碰撞發生之位置等語，而自現場照片觀之，碰撞發生時
      ，被告駕駛上開車輛尚未完全駛入幹線道，僅右側車頭及
      左側部分車身進入幹線道，其餘車身仍在支線道內，則被
      告駕車自支線道口行駛至碰撞發生位置，當無需時13.09
      秒之理，足徵被告辯稱其已確實查看幹線道，確認無來車
      後，始駕車駛出，係因原告超速行駛，致其無法注意等情
      非堪採信；再者，果若被告所述其在碰撞發生前，曾停車
      查看幹線道有無來車等情屬實，依前所述，上開碰撞發生
      前13.09秒，原告駕駛系爭車輛已行駛至距離支線道口200
      公尺處，依據現場路況及天色，被告應無未能發現原告駕
      駛車輛之理，然被告竟未暫停讓行駛於幹線道之原告車輛
      先行，仍逕自支線道駛出，顯已違反首開規定，故被告前
      揭駕駛行為確有過失甚明，且原告所有系爭車輛之受損結
      果與被告之駕駛行為間，應有相當因果關係。
（三）另按行車速度，依速限標誌或標線之規定，無速限標誌或
      標線者，行車時速不得超過50公里，但在未劃設車道線、
      行車分向線或分向限制線之道路，或設有快慢車道分隔線
      之慢車道，時速不得超過40公里，道路交通安全規則第93
      條第1 項第1 款定有明文。本件上開路段之速限為時速40
      公里，此有本院98年度基小字第1696號卷所附臺北縣政府
      警察局瑞芳分局雙溪分駐所A3類道路交通事故調查報告表
      在卷供參，原告駕駛車輛行經該路段時，即應依據上開規
      定，依速限行駛，且當時正處日間光線、路面乾燥無缺陷
      ，此有現場照片及上開道路交通事故調查報告表在卷可稽
      ，客觀上並無不能注意之情形，然原告竟疏未注意依速限
      行駛，而以時速55公里之速度超速行駛，致駕駛之車輛與
      被告駕之車輛發生碰撞，堪認原告就本件車禍之發生亦有
      過失。本院審酌雙方原因力之強弱與過失之輕重，認原告
      就本件車禍發生之過失責任比例應為百分之30，被告之過
      失責任比例則為百分之70。
（四）又按因故意或過失，不法侵害他人之權利者，負損害賠償
      責任；另不法毀損他人之物者，被害人得請求賠償其物因
      毀損所減少之價額，民法第184 條第1 項前段及第196 條
      分別定有明文。另按依民法第196 條之規定，請求賠償物
      被毀損所減少之價額，得以修復費用為估定之標準，但以
      必要者為限，如修理材料以新品換舊品，應予折舊（最高
      法院77年度第9 次會議決議可資參照）。本件被告駕駛前
      開車輛，因違規未暫停讓幹道車先行，導致與系爭車輛發
      生碰撞，使系爭車輛受損，依據上開規定，被告即應負侵
      權行為之損害賠償責任；又原告請求被告賠償福隆引擎行
      於96年9 月25日就系爭車輛受損情形，開立估價單所載之
      修復費用2 萬5,500 元，被告就該估價單所載修復費用未
      為爭執；而系爭車輛係於94年9 月12日領照，此有行車執
      照影本在卷供參，至96年9 月20日車禍受損時止，依營利
      事業所得稅查核準則第95條第6 款規定：「固定資產提列
      折舊採用定率遞減法者，以1 年為計算單位，其使用期間
      未滿1 年者，按實際使用之月數相當於全年之比例計算之
      ，不滿1 月者，以月計」之方法計算結果，系爭車輛使用
      之時間應以2 年1 月計，其汽車及附加零件已有折舊，應
      將折舊部分予以扣除，本院依行政院所頒固定資產耐用年
      數表及固定資產折舊率之規定，非運輸業用小貨車之耐用
      年數為5 年，依定率遞減法每年折舊千分之369 ，則原告
      請求之修理費中零件部分為5,300 元【計算式：1,200 元
      ＋300 元＋900 元＋450 元＋400 元＋150 元＋500 元＋
      600 元＋800 元＝5,300 元】，依上開標準計算之折舊額
      為3,255 元【計算式：第1 年折舊額：5,300 元×0.369
      ＝1,956 元；第2 年折舊額：（5,300 元－1,956 元）×
      0.369 ＝1,234 元；第3 年折舊額：（5,300 元－1,956
      元－1,234 元）×0.369 ×1/12＝65元；1,956 元＋
      1,234 元＋65元＝3,255 元（小數點以下均4 捨5 入）】
      ，扣除折舊額後，原告所得請求之零件費用為2,045 元【
      計算式：5,300 元－3,255 元＝2,045 元】，加上不應折
      舊之工資1 萬3,800 元【計算式：200 元＋1,400 元＋
      1,200 元＋200 元＋1,200 元＋2,500 元＋5,500 元＋
      1,600 元＝1 萬3,800 元】、拖車費用2,200 元及烤漆費
      用4,200 元【計算式：600 元＋1,800 元＋1,800 元＝
      4,200 元】，合計為2 萬2,245 元，是原告此部分之請求
      為有理由。至於原告請求被告賠償修繕系爭車輛轉動軸、
      後差速器之費用4,600 元及2 萬2,000 元部分，被告辯稱
      無法證明系爭車輛轉動軸及後差速器之損壞，與本件車禍
      相關等語，經查，證人即福隆引擎行之負責人丙○○到庭
      證稱系爭車輛發生本件車禍後，即由福隆引擎行進行修復
      ，其於96年9 月25日就系爭車輛之修復情形開立估價單，
      之後，被告於98年間復前往福隆引擎行，更換系爭車輛之
      轉動軸及後差速器等情，足見系爭車輛更換轉動軸及後差
      速器之時間，與本件車禍發生時間已相距近2 年，時間相
      隔非短，則該等零件之損害，究係因本次車禍所造成，或
      係因一般使用耗損所造成，即非無疑，又原告復未舉證證
      明系爭車輛轉動軸及後差速器之損害，確係因本件車禍造
      成，是認被告辯稱無從認定系爭車輛轉動軸及後差速器之
      損壞，與本件車禍有關等情，即非無據，故難認原告請求
      被告賠償更換轉動軸及後差速器之費用為有理由。
（五）再按損害之發生或擴大，被害人與有過失者，法院得減輕
      賠償金額，或免除之，民法第217 條第1 項定有明文；又
      民法第217 條第1 項規定之目的在謀求加害人與被害人間
      之公平，倘受害人於事故之發生亦有過失時，由加害人負
      全部賠償責任，未免失諸過酷，是以賦與法院得不待當事
      人之主張，減輕其賠償金額或免除之職權，換言之，基於
      過失相抵之責任減輕或免除，非僅為抗辯之一種，亦可使
      請求權全部或一部為之消滅，故裁判上得以職權斟酌之（
      最高法院85年台上字第1756號判例可資參照）。本件原告
      就本件車禍之發生亦有過失，應負擔之過失責任比例為百
      分之30，業如前述，經過失相抵後，原告僅得請求被告賠
      償1萬5,572元【計算式：2萬2,245元×70%＝1萬5,572元
      （小數點以下4捨5入）】。
（六）綜上，被告就本件車禍之發生，應負侵權行為之損害賠償
      責任，從而，原告依據侵權行為之法律關係，請求被告給
      付1 萬5,572 元及自起訴狀繕本送達被告之翌日即98年9
      月23日起至清償日止，按週年利率百分之5 計算之利息，
      為有理由，應予准許；逾此部分之請求，洵屬無據，應予
      駁回。
四、本件係關於請求給付金錢之訴訟，標的金額在10萬元以下，
    適用民事訴訟法所定小額訴訟程序，本院既為被告敗訴之判
    決，即應依民事訴訟法第436 條之20規定，依職權宣告假執
    行。
五、本件訴訟費用1,000 元，應由被告負擔10分之3 即300 元，
    餘由原告負擔。
中    華    民    國    98    年    11    月    18    日
                  基隆簡易庭法  官  邰婉玲
以上正本係照原本作成。
如對本判決上訴，須於判決送達後20日內，向本院提出上訴狀，
上訴於本院合議庭，並按他造當事人之人數附具繕本。
當事人之上訴，非以判決違背法令為理由不得為之，上訴狀應記
載上訴理由，表明下列各款事項：
（一）原判決所違背之法令及其具體內容。
（二）依訴訟資料可認為原判決有違背法令之具體事實。
中    華    民    國    98    年    11    月    18    日
                            書記官  王毓嫻


司法院資訊處製作；財團法人民間司法改革基金會備份。
